【裁判字號】    99,台上,2880
【裁判日期】    990513
【裁判案由】    違反毒品危害防制條例
【裁判全文】
最高法院刑事判決            九十九年度台上字第二八八○號
上  訴  人  台灣高等法院高雄分院檢察署檢察官
被      告  甲○○
上列上訴人因被告違反毒品危害防制條例案件，不服台灣高等法
院高雄分院中華民國九十七年五月八日第二審判決（九十六年度
上訴字第二五二九號，起訴案號：台灣高雄地方法院檢察署九十
六年度偵字第二○三五號），提起上訴，本院判決如下：
    主  文
上訴駁回。
    理  由
按刑事訴訟法第三百七十七條規定，上訴於第三審法院，非以判
決違背法令為理由，不得為之。是提起第三審上訴，應以原判決
違背法令為理由，係屬法定要件。如果上訴理由書狀並未依據卷
內訴訟資料，具體指摘原判決不適用何種法則或如何適用不當，
或所指摘原判決違法情事，顯與法律規定得為第三審上訴理由之
違法情形，不相適合時，均應認其上訴為違背法律上之程式，予
以駁回。本件檢察官上訴意旨略稱：(一)、被告甲○○共向綽號「
國輝」之人購買二次甲基安非他命，第一次為民國九十五年十一
月六日，第二次為同年十一月八日，被告若要尋死，依行政院衛
生署管制藥品管理局九十一年九月二十三日管檢字第一○九六五
二號函所載，服用甲基安非他命最低致死量為一克，則當日只要
買超過一公克，一次吞食或一次吸用完畢，即可達到想要之效果
，原判決未考量被告被查獲之甲基安非他命數量高達一○二‧三
公克，其純度則高達98.9％或90.8％以上，則被告是否原即基於
販賣之意圖，先購買部分試用，發現純度極高符合要求，第二次
即大量販入？原判決就被告兩次購買上開毒品一節，對其有何不
利之處，及被告一次即以新台幣（下同）二十二萬元購買前揭毒
品，是否合乎常情，並未詳述理由，只略稱「毒品取得之動機、
目的、數量，因人因案而異，未可一概而論，而取得數量之多寡
，與是否具有營利意圖，亦無絕對關連，仍應參酌其他事實證據
而定，無從僅以客觀之持有狀態，推論主觀犯意」，即遽為無罪
之諭知，自有判決理由不備之違法。(二)、由前科表顯示，被告在
本次被查獲之前，只在九十二年、九十四年有兩次因毒品案經軍
事檢察官偵辦之紀錄，惟前者係因第二級毒品ＭＤＭＡ涉案，後
者則為不起訴處分，兩次毒品前案是否均與甲基安非他命有關？
攸關被告有無施用習性和販賣意圖，此部分尚非不易調查，原審
未向軍事檢察官調得相關資料予以查明，有應於審判期日調查之
證據而未予調查之違法云云。
惟查原判決以公訴意旨略稱：被告甲○○明知甲基安非他命係第
二級毒品，依法不得持有、販賣，竟基於販賣該毒品牟利之意圖
，於九十五年十一月八日二十時許，在高雄市○○路「黎舍ＰＵ
Ｂ」，以二十二萬元向姓名、年籍不詳之成年男子「國輝」購得
甲基安非他命五包而非法持有之（合計一○二‧三公克），並欲
將上開毒品販售予不特定人施用，嗣於同日二十一時三十分許為
警查獲等情。因認被告涉犯毒品危害防制條例第五條第二項之意
圖販賣而持有第二級毒品罪嫌云云。但經審理結果，以公訴人所
舉之證據資料，經查並無任何適合於被告犯罪事實認定之證據，
被告被訴意圖販賣而持有第二級毒品，尚屬不能證明，因而維持
第一審諭知被告無罪之判決，駁回檢察官在第二審之上訴，已詳
敘其無從為被告有罪確信之理由。經核所為論斷，均與卷內資料
相符，從形式上觀察，並無違背法令之情形。且查：刑事訴訟法
第三百七十九條第十款所謂應行調查之證據範圍，自係以第二審
審判中案內所存在之一切證據為限，案內所不存在之證據，自不
得命原法院為發見真實，應依職權從各方面詳加調查，否則難謂
無逾越本條款之規定範圍。綜觀全卷，除前案紀錄表外，並無被
告涉犯毒品案件經軍事檢察官偵查之相關資料，檢察官亦不曾以
被告之前案紀錄表為證據方法，請求調閱軍事檢察官之偵查案卷
（見原審卷第一四八至一四九頁），竟於原審判決後，上訴於第
三審之法律審時，方指摘原審未調閱前開案卷予以調查為違背法
令，即顯非依據卷內資料而為指摘。又原判決已敘明被告之尿液
經檢驗結果，確呈甲基安非他命之陽性反應，其復持有多張信用
卡，資力尚非拮据，所辯以上開金額購買甲基安非他命係為供己
施用，要非全然無據，既經查無任何積極事證足堪憑認其主觀上
有販賣甲基安非他命之意圖，尚難遽以客觀之持有狀態，推定被
告有此部分犯行之依據及理由。此係事實審法院依據卷證所為判
斷之適法職權行使，與證據法則尚屬無悖，亦無判決不載理由之
可言。茲上訴意旨對原審前揭論斷，究有何違背經驗法則或論理
法則等違法情形，亦未依據卷內資料為具體之指摘，徒以「被告
是否原即基於販賣之意圖，先購買部分試用，發現純度極高符合
要求，第二次即大量販入」云云之臆測之詞，據以指摘原判決違
法，係以片面主觀之說詞，對原審依憑卷證資料所為判斷之職權
行使，並已於理由內說明之事項，漫事指摘，要非適法之第三審
上訴理由。其餘上訴意旨所執各詞，核屬單純之事實爭執，自與
法律規定得為第三審上訴理由之違法情形，不相適合。其就被告
意圖販賣而持有第二級毒品部分之上訴，違背法律上之程式，應
予駁回。公訴人指被告另涉犯持有第二級毒品部分，核屬刑事訴
訟法第三百七十六條第一款之案件，依該法條規定，既經第二審
判決，不得上訴於第三審法院，檢察官就此部分復一併提起上訴
，顯為法所不許，亦應併予駁回。
據上論結，應依刑事訴訟法第三百九十五條前段，判決如主文。
中    華    民    國  九十九  年    五    月   十三   日
                      最高法院刑事第六庭
                          審判長法官  謝  俊  雄
                                法官  陳  世  雄
                                法官  魏  新  和
                                法官  吳  信  銘
                                法官  徐  文  亮
本件正本證明與原本無異
                                      書  記  官
中    華    民    國  九十九  年    五    月   十七   日
                                                      V

司法院資訊處製作；財團法人民間司法改革基金會備份。
